【裁判字號】    99,交訴,62
【裁判日期】    990929
【裁判案由】    業務過失致死等
【裁判全文】
臺灣彰化地方法院刑事判決              99年度交訴字第62號
公  訴  人  臺灣彰化地方法院檢察署檢察官
被      告  戊○○
上列被告因業務過失致死等案件，經檢察官提起公訴（99年度偵
字第2301號、第6305號），被告於準備程序進行中，就被訴事實
為有罪之陳述，經本院合議庭裁定由受命法官獨任進行簡式審判
程序，判決如下：
    主  文
戊○○從事業務之人，因業務上之過失致人於死，處有期徒刑陸
月，如易科罰金，以新臺幣壹仟元折算壹日。緩刑貳年。
    犯罪事實
一、戊○○係靠行加航通運有限公司之司機，平日以駕駛車牌號
    碼961-ZD號營業全聯結車載運貨物為業，為從事駕駛業務之
    人。民國99年1 月15日凌晨某時，戊○○駕駛上開營業全聯
    結車，搭載其大哥黃平雄，載運清潔用品1849箱，沿國道1
    號高速公路外側車道由北往南方向行駛，於同日凌晨4 時50
    分許，行經國道1 號高速公路南向車道226.1 公里處時，本
    應注意貨車行駛高速公路時，裝載之貨物應嚴密覆蓋、捆紮
    牢固，且應注意車前狀況，隨時採取必要之安全措施，而依
    當時天候晴，雖為夜間無照明，但道路為直路且路面舖設柏
    油乾燥無缺陷，亦無障礙物視距良好，無不能注意之情形，
    竟疏未注意及此，且未將貨車之貨物捆紮牢固，致使車輛重
    心左偏，其為穩住車輛而向右打方向盤，導致車輛向右偏離
    ，並因持續透過後照鏡觀察貨物有無傾斜，而疏未注意車前
    狀況，適乙○○駕駛車牌號碼749-GT號之自大貨車搭載丙○○、丁○○2 人，亦因該車輛故障，而沿國道1 號高速公路
    路肩慢速行駛，正於戊○○所駕車輛之右前方路肩，戊○○
    未注意及此，不慎撞擊乙○○所駕駛大貨車之左後方，致該
    大貨車推撞過護欄掉落平面產業道路上，乙○○因之受有左
    耳上3 分之2 外傷性截斷及殘耳軟骨破裂、頭皮撕裂傷3 公
    分、雙下肢及右臀挫傷及擦傷、右手第4 指開放性傷口併遠
    端指骨骨折及伸指肌腱斷裂及疑似右腳腓骨遠端骨折等傷害
    ；伍健明則受有5 、6 頸椎骨骨折、第2 、3 腰椎骨折、胸
    部挫傷併右側第6 肋骨骨折及右下肢撕裂傷等傷害；丁○○
    則受有頭部外傷併右額部硬腦膜外出血及蜘蛛網膜下出血、
    顱底骨折併氣腦及左側多節肋骨骨折併氣血胸等傷害（涉犯
    業務過失傷害部分，業經乙○○、丙○○及丁○○等3 人均
    於本院準備程序時撤回告訴）。另戊○○車上搭載之黃平雄
    ，亦因此撞擊而受有全身多處擦傷及右小腿外傷性開放性骨
    折等傷害，經緊急送醫治療，終因低血容性休克不幸死亡。
    事故發生後戊○○立即打電話報警，俟警員黃基泰到達現場
    時當場坦承其為肇事者，並主動接受裁判。
二、案經臺灣彰化地方法院檢察署檢察官自動檢舉及臺灣高雄地
    方法院檢察署呈請臺灣高等法院檢察署檢察長令轉臺灣彰化
    地方法院檢察署檢察官偵查起訴。
    理  由
壹、程序事項：
    本件經被告於準備程序期日為有罪之陳述，經受命法官告知
    簡式審判程序之旨，並聽取當事人之意見後，本院認無不得
    或不宜改依簡式審判程序進行之處，爰依刑事訴訟法第273
    條之1 第1 項，裁定由受命法官獨任進行簡式審判程序，則
    依據刑事訴訟法第273 條之2 、同法第159 條第2 項之規定
    ，不適用傳聞法則有關限制證據能力之相關規定。
貳、實體事項：
一、訊據被告戊○○對於上揭時、地駕車肇事並致被害人黃平雄
    死亡之事實坦承不諱，核與死者配偶甲○○於警詢、偵訊中
    之證述，及證人乙○○、丙○○、丁○○於警詢、偵查中之
    證述等情節大致相符，且有道路交通事故調查報告表(一)、(二)
    、道路交通事故現場圖各1 份、道路交通事故現場照片30張
    及車輛照片12張在卷可稽。而被害人黃平雄因撞擊而受有全
    身多處擦傷及右小腿外傷性開放性骨折等傷害，經緊急送醫
    治療，終因低血容性休克不幸死亡之事實，亦有臺灣彰化地
    方法院檢察署檢察官99年1 月16日勘驗筆錄、相驗屍體證明
    書、檢驗報告書及相驗照片採證照片等在卷足憑，被告任意
    性自白堪認與事實相符。
二、按「貨車行駛高速公路及快速公路，裝載物品應依下列規定
    ：一、裝載之貨物，應嚴密覆蓋、捆紮牢固。…」「汽車行
    駛時，駕駛人應注意車前狀況及兩車併行之間隔，並隨時採
    取必要之安全措施。」高速公路及快速公路交通管制規則第
    21條第1 項第1 款前段及道路交通安全規則第94條第3 項分
    別定有明文。而前開肇事路段當時天候晴、雖為夜間無照明
    ，但道路為直路且路面舖設柏油乾燥無缺陷，亦無障礙物且
    視距良好等情形，復經卷附道路交通事故調查報告表(一)、(二)
    記載明確，堪認被告並無不能注意之情形，惟竟疏未注意，
    因未將貨車之貨物捆紮牢固，致使車輛重心左偏，其為穩住
    車輛而向右打方向盤，導致車輛向右偏離，並因持續透過後
    照鏡觀察貨物有無傾斜，而疏未注意車前狀況，適被害人乙○○所駕駛之自大貨車，因車輛故障慢速行駛於路肩而發生
    撞擊，亦經臺灣省彰化縣區車輛行車事故鑑定委員會99年2
    月10日彰化縣區990038案鑑定意見書為同此認定（見雄檢99
    偵18500 號偵查卷第7-9 頁）。上揭車禍事故之發生致被害
    人黃平雄受有前開傷勢並導致死亡，其有過失，灼然甚明。
    被害人確因本件車禍致因低血容性休克死亡，業經臺灣彰化
    地方法院檢察署檢驗員相驗明確，有相驗屍體證明書、勘驗
    筆錄、檢驗報告書及相驗照片等在卷足憑，被告之過失行為
    與被害人死亡之結果間有相當因果關係，亦足堪認定。被告
    之犯行已臻明確，應依法論科。
三、論罪科刑之理由：
  (一)被告戊○○於本案發生時係以駕駛營業全聯結車車載運貨物
    為業，業其供承在卷，係屬從事駕駛業務之人，其於執行該
    業務中，因過失而致人死亡，核被告戊○○所為，係犯刑法
    第276 條第2 項之業務過失致死罪。
  (二)查本件事故發生後，戊○○立即打電話報警，俟警員黃基泰
    到達現場時當場坦承其為肇事者，並主動接受裁判，此有卷
    附之國道公路警察局道路交通事故肇事人自首情形紀錄表（
    見相驗卷第40頁，其記載：報案人或勤指中心轉來資料未報
    明肇事人姓名，處理人員前往現場處理時，肇事人在場，並
    當場承認為肇事人）可憑，乃為對於未發覺之罪自首而接受
    裁判，應依刑法第62條前段之規定予以減輕其刑。
  (三)爰審酌被告為高職畢業，有駕駛專長，其並無任何前科，有
    臺灣高等法院被告前案紀錄表在卷可佐，素行尚可，被害人
    黃平雄復為被告之親兄弟，其案發後已與被害人黃平雄家屬
    達成和解，有業經本院核定之彰化縣花壇鄉調解委員會99年
    民調字第9 號調解書在卷可參（見本院卷第35頁），其於偵
    審中亦皆能坦承犯行，犯後態度尚佳等一切情狀，量處如主
    文所示之刑，並諭知易科罰金之標準，以示懲儆。
  (四)又被告前未曾因故意犯罪受有期徒刑以上刑之宣告，有臺灣
    高等法院被告前案紀錄表在卷可參，本院審酌其因一時疏忽
    ，致罹本罪，且亦與被害人家屬達成和解獲得原諒，再考量
    死者黃平雄為被告感情深厚之親兄弟，被告經此事件頓失兄
    長，精神上打擊甚大，應知所警惕，而無再犯之虞，認對被
    告戊○○所宣告之刑以暫不執行為適當，爰依刑法第74條第
    1 項第1 款之規定併予宣告緩刑2 年，以啟自新。
四、末按告訴乃論之罪，告訴人於第一審辯論終結前，得撤回告
    訴；告訴經撤回者，法院應諭知不受理之判決；法院諭知不
    受理之判決，得不經言詞辯論，刑事訴訟法第238 條第1 項
    、第303 條第3 款及第307 條分別定有明文。查被告就本件
    車禍事件另導致被害人乙○○、丙○○、丁○○等3 人受傷
    部分，經檢察官一併提起公訴，認係涉犯刑法第284 條第2
    項前段之業務過失傷害罪名，惟依同法第287 條前段規定，
    須告訴乃論。茲因被告與被害人乙○○、丙○○及丁○○等
    3 人於本院準備程序中業已達成和解，並由被害人乙○○、
    丙○○及丁○○等3 人當庭表示撤回告訴，有準備程序筆錄
    及撤回告訴狀在卷可參（見本院卷第26頁反面、第31-33 頁
    ），揆諸上開說明，原應為不受理判決之諭知，惟被告係以
    一行為而造成乙○○、丙○○及丁○○3 人受傷及黃平雄死
    亡之結果，且公訴意旨認被告所犯上揭業務過失傷害部分與
    本件論罪科刑之業務過失致死部分具有想像競合之裁判上一
    罪關係，爰不另為不受理之諭知，併此敘明。
五、應適用之法律：
  (一)刑事訴訟法第273 條之1 第1 項、第299 條第1 項前段、第
    303 條第3 款。
  (二)刑法第276 條第2 項、第62條前段、第41條第1 項、第74條
    第1項 第1 款，刑法施行法第1 條之1 第1 項、第2 項前段
    。
本件經檢察官陳隆翔到庭執行職務。
中    華    民    國    99    年    9     月    29    日
                  刑事第五庭  法  官  李淑惠
以上正本證明與原本無異。
如不服本判決應於收受判決後10日內向本院提出上訴書狀，並
應敘述具體理由。其未敘述上訴理由者，應於上訴期間屆滿後
20日內向本院補提理由書(均須按他造當事人之人數附繕本)
「切勿逕送上級法院」。
告訴人或被害人對於判決如有不服具備理由請求檢察官上訴者，
其上訴期間之計算係以檢察官收受判決正本之日期為準。
中    華    民    國    99    年    9     月    29    日
                              書記官  張清秀
附錄本案論罪科刑法條全文：
中華民國刑法第276條（過失致死罪）
因過失致人於死者，處 2 年以下有期徒刑、拘役或 2 千元以下
罰金。
從事業務之人，因業務上之過失犯前項之罪者，處 5 年以下有
期徒刑或拘役，得併科 3 千元以下罰金。

司法院資訊處製作；財團法人民間司法改革基金會備份。
